---
title: "Arbeidskrav 3"
output:
  html_document:
    df_print: paged
lang: nb-no
---

```{r include=FALSE}
library(readr)
library(tibble)
library(knitr)
library(tidyverse)
library(dplyr)
```


## 1.

I filen ddf_concepts.csv inneholder det en oversikt over alle datasettene som finnes i gapminderen. En kan der gå inn å se etter datasett som kan være interessante, slik at en da slipper å gå gjennom alle filene for å se hva det er. Det er 596 observasjoner med 17 variabler i filen.

## 2.

I denne filen får vi en oversikt over hvordan befolkningen i ulike land har det. De har rangert hvilken inntektsgruppe befolkningen er i og hvilken religion som er hovedreligionen i landet. De har også sett på om landet har kystlinje eller ikke. Det er også to forskjellige måter å bestemme hvilken verdensregion landene tilhører. Den ene variablene har brukt fire regioner, mens den andre har brukt seks regioner. Det er 273 observasjoner med 21 variabler i filen. 

## 3.

I filen er det 8 observasjoner med 4 variabler. Den gir en oversikt over hvilke land som er i variabelen. Et eksempel er "un_oceania_exc_australia_and_new_zealand" som betyr Oceanica uten Australia og New Zealand. 


## 4.

```{r}
library(readr)
g_c <- read_csv("Data/ddf--gapminder--systema_globalis-master/ddf--entities--geo--country.csv")
print(g_c)
```

```{r}
g_c <- g_c %>%
  mutate(continent = case_when(
    world_4region == "asia" & un_sdg_region %in% c("un_australia_and_new_zealand", "un_oceania_exc_australia_and_new_zealand") ~ "Oceania",
    world_4region ==  "asia" & !(un_sdg_region %in% c("un_australia_and_new_zealand", "un_oceania_exc_australia_and_new_zealand")) ~ "Asia",
    world_4region == "americas" ~ "Americas",
    world_4region == "africa" ~ "Africa",
    world_4region ==  "europe" ~ "Europe")
  ) %>%
 filter(!is.na(iso3166_1_alpha3))
```

```{r}
view(g_c)
```

## 5.
```{r}
length(g_c$name)
```

Det er 247 land igjen etter oppgave 4. 


## 6.

```{r}
g_c %>%
    count(continent)
```

Fordelingen av land per kontinent kan vi se i tabellen. 

## 7.
```{r}
lifeExp <-read_csv(paste(
  "Data/",
  "ddf--gapminder--systema_globalis-master/",
  "countries-etc-datapoints/",
  "ddf--datapoints--life_expectancy_years--by--geo--time.csv",
  sep=""
  ),
  col_types =cols(time =col_date(format = "%Y")))

lifeExp <- lifeExp%>%
rename(year = time)

length(unique(lifeExp$geo))
```

Det er nå 189 land igjen med informasjon om forventet levetid. 

## 8.

```{r}
g_c <- g_c%>%
    select(country, name, iso3166_1_alpha3, main_religion_2008,
           un_sdg_region, world_4region, continent, world_6region) %>%
    left_join(lifeExp, by =c("country" = "geo")) %>%
    filter(!(is.na(year)& is.na(life_expectancy_years))) %>%
    filter(year<"2020-01-01")
```

## 9. 

```{r}
g_c_min <- g_c %>%
  group_by(country) %>%
  summarise(min_year = min(year)) 


table(g_c_min$min_year)
```

Vi ser ved å bruke table-funksjonen får vi opp to forskjellige årstall og antall observasjoner. I 1800 er det 186 observasjoner og i 1970 er det 3 observasjoner. Siden vi forventer at levealder har økt siden 1800, er det mer relevant å se på 1970. 

```{r}
g_c_min %>% 
    filter(min_year == "1970-01-01")
```

```{r}
g_c_min <- g_c_min %>%
  left_join(g_c,
            by = "country") %>%
  filter(min_year == "1970-01-01")

attach(g_c_min)
tibble(country = unique(name))
```

Vi får her opp at det er landene Andorra, Dominica og Marshall Islands som har den laveste forventede levealderen.

## 10. 
```{r}
pop <- read_csv("Data/ddf--gapminder--systema_globalis-master/countries-etc-datapoints/ddf--datapoints--population_total--by--geo--time.csv",
col_types = cols(time = col_date(format = "%Y")))
```

```{r}
g_c <- g_c%>% 
    left_join(pop, by =c("country" = "geo", "year" = "time"))
```

## 11.

```{r}
u_pop <- read_csv("Data/ddf--gapminder--systema_globalis-master/countries-etc-datapoints/ddf--datapoints--urban_population--by--geo--time.csv", 
    col_types = cols(time = col_date(format = "%Y")))
```

```{r}
g_c <- g_c %>%
  left_join(u_pop, by = c("country" = "geo", "year" = "time"))
```

## 12. 

```{r}
gdp_pc <- read_csv("Data/ddf--gapminder--systema_globalis-master/countries-etc-datapoints/ddf--datapoints--gdppercapita_us_inflation_adjusted--by--geo--time.csv",
    col_types = cols(time = col_date(format = "%Y")))
```

```{r}
g_c <- g_c %>%
  left_join(gdp_pc, by = c("country" = "geo", "year" = "time"))
```



## 13.

```{r}
g_c <- g_c %>% 
  rename("gdpPercap" = "gdppercapita_us_inflation_adjusted") %>%
  rename("lifeExp" = "life_expectancy_years") %>%
  rename("pop" = "population_total")
```

```{r}
resy <- paste(seq(1962, 2017, by = 5), "01-01", sep = "-") %>% 
  parse_date(format = "%Y-%m-%d")

gapminder1 <- g_c %>%
  filter(year %in% resy) %>%
  select(name, continent, year, lifeExp, pop, gdpPercap) %>%
  rename("country" = "name")

dim(gapminder1)
```

Det første vi gjorde var å endre navnene på tre variabler i datasettet g_c. Grunnen til at vi gjorde det var slik at vi stemte overens med variabelnamene i gapminder-datasettet. Videre opprettet vi "resy" hvor vi gjorde restriksjoner på datasettet, og vi valgte å ta 5 års mellomrom fra 1962 til 2017. Det gjorde at vi for hvert land fikk 12 observasjoner. 

Deretter opprettet vi datasettet "gapminder1" der vi først rangerte variabelen "year", for så å ta med de andre variablene "country, continent, year, lifeExp, pop, gdpPercap". 


## 14. 

```{r}
my_gapminder_1962 <- gapminder1 %>% 
  group_by(country) %>%
  filter(year == "1962-01-01") %>%
  filter(!is.na(gdpPercap)) 

```

Over finner dere bare landene som har data i 1962. Tror det vil virke, men vi bør finne de landene som har data **fra og med** 1962

```{r}
library(lubridate)
c_min_y <- gapminder1 %>%
  filter(!is.na(gdpPercap)) %>% # fjerner obs uten gdpPercap
  group_by(country) %>% 
  summarise(min_year = min(year)) # finner første år for hvert land

c_min_62 <- c_min_y %>% 
  filter(min_year == ymd("1962-01-01")) %>% 
  select(country)

dim(c_min_62)

gapminder_62_17 <- gapminder1 %>%
  filter(country %in% c_min_62$country)

sum(is.na(gapminder_62_17))
dim(gapminder_62_17)
```

Ser at vi har 90 land med data fra 1962, men ett av dem har en NA for gdpPercap i et senere år. Hvilket er dette?

```{r}
gapminder_62_17 %>% 
  filter(is.na(gdpPercap) == TRUE) %>% 
  select(country, year)
```


Vi ser her at det nå er 90 land igjen etter at vi fjernet de som manglet data om gdpPercap. Under har vi fått opp en tabell som viser hvordan fordelingen av land per kontinent er. Det er flest land fra Afrika og minst land fra Oceania. 

```{r}
my_gapminder_1962 %>%
  distinct(country, continent) %>%
  group_by(continent) %>%
  count() %>%
  kable()
```

```{r Venezuela}
my_gapminder_venezuela <- gapminder1 %>% 
  group_by(country) %>%
  filter(country == "Venezuela") %>%
  filter(!is.na(gdpPercap))
  
  my_gapminder_venezuela

```

Dere glemmer å plukke ut som et subset de landene som har data fra 1962. Dere har alt funnet de landene som har data i 1962

```{r}

```



## 15. 
 
```{r}
my_gapminder_1962 %>%
  ggplot(my_gampinder_1962, mapping = aes(x = gdpPercap, y = lifeExp, size = pop, colour = continent)) +
  geom_point() 
```

```{r}
my_gapminder_1987 <- gapminder1 %>% 
  group_by(country) %>%
  filter(year == "1987-01-01") %>%
  filter(!is.na(gdpPercap)) 
```

```{r}
my_gapminder_1987 %>%
  ggplot(my_gampinder_1987, mapping = aes(x = gdpPercap, y = lifeExp, size = pop, colour = continent)) +
  geom_point() 
```

```{r}
my_gapminder_2017 <- gapminder1 %>% 
  group_by(country) %>%
  filter(year == "2017-01-01") %>%
  filter(!is.na(gdpPercap)) 
```

```{r}
my_gapminder_2017 %>%
  ggplot(my_gampinder_2017, mapping = aes(x = gdpPercap, y = lifeExp, size = pop, colour = continent)) +
  geom_point() 
```


## 16. 

```{r}
my_gapminder_1962 %>%
  ggplot(my_gampinder_1962, mapping = aes(x = log(gdpPercap), y = lifeExp, size = pop, colour = continent)) +
  geom_point()+
  coord_cartesian(xlim = c(5, 12), ylim = c(30, 100))
```

```{r}
my_gapminder_1987 %>%
  ggplot(my_gampinder_1987, mapping = aes(x = log(gdpPercap), y = lifeExp, size = pop, colour = continent)) +
  geom_point()+
  coord_cartesian(xlim = c(5, 12), ylim = c(30, 100))
```

```{r}
my_gapminder_2017 %>%
  ggplot(my_gampinder_2017, mapping = aes(x = log(gdpPercap), y = lifeExp, size = pop, colour = continent)) +
  geom_point()+
  coord_cartesian(xlim = c(5, 12), ylim = c(30, 100))
```

## 17. 

Vi kan se at den generelle forventede levealderen har steget de siste 55 årene. I 1962 var det mange land fra Afrika, Amerikas og Asia som hadde lav gdpPercap og lav forventet levealder, mens over årene har disse landene og kontinentene fått en høyere levealder og en høyere gdpPercap. 
